# 收入确认时点

提问人：D6题 时间：2021-12-29 21:31:36
求助陈版，公司有两种业务SaaS和AIOT，分别涉及收入确认时点的疑问，具体见下：
1 、SaaS服务主要是为客户提供软件服务，签订的技术服务合同约定收取初装费和后续年度使用费，初装费一般远高于后续每年支付的使用费，初装服务一般包括安装、培训、调试等，初装实施期限一般在半个月至一个月左右。初装完成后，若客户不支付年度使用费则无法使用。实际后续维护中，公司需要付出的人力物力相对也较少，主要是正常运营维护。这种模式下，初装费和年度使用费是否组合构成单项履约义务，将初装费+后续年度使用费的合计数在服务期内摊销确认收入？如果技术服务合同中未约定后续服务期限，应该怎么确定摊销总金额和摊销期限呢？
2 、AIOT业务是公司根据客户的需求从外部设备制造商购置硬件，嵌入公司的算法及软件后，整体打包出售给客户，项目实施周期一般在 1 个月至 6个月期间，公司会定期与客户确认进度，验收后出具验收报告。合同约定的收费包括初始建设费（含设备款）和后续年度使用费，且初装完成后，若客户不支付年度使用费则无法使用。这种模式下，初始建设费和后续年度使用费应在什么时点按照什么方法确认收入呢？（合同中未约定后续服务期限，只约定初装完成后 1 年内免收使用费）

回答人：chenyiwei
1 、是。初装费和年度使用费组合构成单项履约义务，将初装费+后续年度使用费的合计数在服务期内摊销确认收入。如技术服务合同中未约定后续服务期限，则合理确定服务期限，如该软件及后续升级版软件（如有）的预计市场寿命年限等。
2 、鉴于“且初装完成后，若客户不支付年度使用费则无法使用”，故参考上述原则处理。或者，如果能够合理区分软件和硬件价款的，则硬件视作租赁，软件按在一段时间内授权许可处理。